【裁判字號】    95,訴,3075
【裁判日期】    951023
【裁判案由】    毒品危害防制條例
【裁判全文】
臺灣高雄地方法院刑事判決              95年度訴字第3075號
公  訴  人  臺灣高雄地方法院檢察署檢察官
被      告  甲○○
                    號
                    （另案
上列被告因違反毒品危害防制條例案件，經檢察官提起公訴（95
年度毒偵字第5704號），本院合議庭裁定由受命法官獨任進行簡
式審判程序，茲判決如下：
    主  文
甲○○施用第一級毒品，處有期徒刑陸月，如易科罰金，以參佰
元折算壹日。
    事  實
一、甲○○前於民國94年間，因施用毒品案件，經本院以94年度
    毒聲字第1170號裁定送觀察、勒戒後，因認無繼續施用毒品
    之傾向，於94年5 月31日觀察、勒戒執行完畢釋放，並經臺
    灣高雄地方法院檢察署檢察官於94年5 月30日以94年度毒偵
    字第3753號為不起訴處分確定。詎其仍不知戒絕毒癮，明知
    海洛因經公告列為毒品危害防制條例第2 條第2 項第1 款之
    第一級毒品，不得非法持有、施用，復基於施用第一級毒品
    海洛因之犯意，於觀察、勒戒執行完畢釋放後5 年內之95年
    6 月25日晚上8 、9 時許，在其高雄市苓雅區○○○路317
    巷26號住處，以將海洛因摻入香煙內吸食煙霧之方式，施用
    第一級毒品海洛因1 次。嗣於95年6 月26日凌晨0 時35分許
    ，為警持搜索票在其友人劉宴伶所承租位於高雄市前鎮區○
    ○○路206 號12樓之1 套房內執行搜索時查獲，繼經警採集
    尿液送驗後，始知悉上情。
二、案經海巡署屏東機動查緝隊報請臺灣高雄地方法院檢察署檢
    察官偵查起訴。
    理  由
一、按本件被告甲○○所犯係死刑、無期徒刑、最輕本刑為3 年
    以上有期徒刑以外之罪，其於準備程序就前揭被訴事實為有
    罪之陳述，經受命法官告知簡式審判程序之旨，並聽取其與
    公訴人之意見後，本院認無不得或不宜改依簡式審判程序進
    行之處，爰依刑事訴訟法第273 條之1 第1 項、第284 條之
    1 規定，裁定本件由受命法官獨任進行簡式審判程序，合先
    敘明。
二、訊據被告甲○○對於在上揭時、地，以上述方式施用第一級
    毒品海洛因1 次之事實坦承不諱（本院卷第26、36、37頁參
    照），且查：
    (一)被告為警查獲時，於95年6 月26日上午7 時2 分許所採集
      之尿液，經送驗結果，呈嗎啡陽性反應，有高雄市立凱旋
      醫院95年7 月3 日報告編號A00000000 號濫用藥物尿液檢
      驗報告暨尿液採驗編號姓名對照表各1 紙（偵卷第11、12
      頁參照）。從而，被告前揭自白與事實相符，應堪採為被
      告有罪之證據，則被告施用第一級毒品海洛因1 次之犯行
      ，堪以認定。
    (二)被告前於94年間，因施用毒品案件，經本院以94年度毒聲
      字第1170號裁定送觀察、勒戒後，因認無繼續施用毒品之
      傾向，於94年5 月31日觀察、勒戒執行完畢釋放，並經臺
      灣高雄地方法院檢察署檢察官於94年5 月30日以94年度毒
      偵字第3753號為不起訴處分確定之事實，有本院被告院內
      索引卡紀錄表、臺灣高等法院被告前案紀錄表各1 份在卷
      足參，其於前案觀察、勒戒執行完畢釋放後，5 年內再犯
      本件施用毒品罪之事實，是本案事證明確，應予依法論科
      。
三、查海洛因係毒品危害防制條例第2 條第2 項所稱之第一級毒
    品，不得非法持有、施用。核被告甲○○所為，係犯毒品危
    害防制條例第10條第1 項之施用第一級毒品罪。其施用第一
    級毒品前，持有海洛因之低度行為，應為施用之高度行為所
    吸收，不另論罪。爰審酌被告前因施用毒品案件經觀察、勒
    戒執行完畢釋放後，仍未能徹底戒絕毒品，復犯本件施用毒
    品罪，顯見其無戒毒悔改之意，惟念其施用毒品之次數、施
    用毒品乃自戕一己之身體健康，尚未對他人造成危害，且犯
    後已坦承犯行，態度良好等一切情狀，量處如主文所示之刑
    ，以資懲戒。另按行為後法律有變更者，適用行為時之法律
    ；但行為後之法律有利於行為人者，適用最有利於行為人之
    法律，刑法第2 條第1 項定有明文。查被告上開行為後，刑
    法第41條業經總統於94年2 月2 日修正公布，並依刑法施行
    法第10條之1 規定自95年7 月1 日施行。而修正前刑法第41
    條第1 項前段原規定：「犯最重本刑為5 年以下有期徒刑以
    下之刑之罪，而受6 個月以下有期徒刑或拘役之宣告，因身
    體、教育、職業、家庭之關係或其他正當事由，執行顯有困
    難者，得以1 元以上3 元以下折算一日，易科罰金。」，且
    被告行為時之易科罰金折算標準，依修正前罰金罰鍰提高標
    準條例第2 條前段（現已刪除）之規定，本係就其原定數額
    提高為100 倍折算1 日，故被告行為時之易科罰金折算標準
    乃以銀元300 元折算1 日，經折算後應以新臺幣900 元折算
    為1 日。惟修正後刑法第41條第1 項前段則改以：「犯最重
    本刑為5 年以下有期徒刑以下之刑之罪，而受6 個月以下有
    期徒刑或拘役之宣告者，得以新臺幣1,000 元、2,00 0元或
    3,000 元折算一日，易科罰金。」，乃就易科罰金之折算標
    準予以提高。從而，比較修正前、後所定之易科罰金折算標
    準，當以修正前之規定較有利於被告，是應依刑法第2 條第
    1 項前段之規定，適用修正前刑法第41條第1 項前段規定諭
    知易科罰金之折算標準。至扣案之NOKIA 廠牌門號00000000
    00號行動電話1 支，雖係被告所有，業據被告供承在卷，然
    無證據證明與被告本件施用毒品犯行有涉，爰不予宣告沒收
    ；另扣案如扣押物品目錄表所示除上揭行動電話外之毒品、
    施用工具及行動電話等物品，被告既否認為其所有，亦有另
    案被告劉宴伶於「所有人/ 持有人/ 保管人」欄簽名之扣押
    物品目錄表1 份在卷可參，應係另案被告劉宴伶於他案另涉
    施用毒品犯行之重要證物，故不於本案宣告沒收，併此敘明
    。
四、末查被告因於95年4 月27日至同年月29日持有第一級毒品海
    洛因，而於同年8 月21日經本院以95年度簡字第5030號判決
    有期徒刑4 月，有臺灣高等法院被告前案紀錄表及前開判決
    各1 份可憑，然參諸上開判決，被告於該次犯行中所持有之
    第一級毒品海洛因，業於該案中為警查獲並經本院宣告沒收
    銷燬，是與本件被告被訴持有及施用第一級毒品海洛因犯行
    無涉，亦附此敘明。
據上論斷，應依刑事訴訟法第273 之1 第1 項、第284 條之1 、
第299 條第1 項前段，毒品危害防制條例第10條第1 項，刑法第
11條、第2 條第1 項前段、修正前刑法第41條第1 項前段，修正
前罰金罰鍰提高標準條例第2 條，判決如主文。
本案經檢察官呂乾坤到庭執行職務。
中    華    民    國    95    年    10    月    23    日
                    刑事第四庭  法  官  陳振嘉
如不服本判決，應於判決送達後10日內，向本院提出上訴狀。
以上正本證明與原本無異。
中    華    民    國    95    年    10    月    23    日
                                書記官  顏宗貝
附錄本案判決論罪科刑法條：
毒品危害防制條例第10條第1項
施用第一級毒品者，處6 月以上5 年以下有期徒刑。


司法院資訊處製作；財團法人民間司法改革基金會備份。
